【裁判字號】    92,訴,215
【裁判日期】    920710
【裁判案由】    違反懲治走私條例
【裁判全文】
臺灣基隆地方法院刑事判決                          九十二年度訴字第二一五號
    公  訴  人  臺灣基隆地方法院檢察署檢察官
    被      告  甲○○
右列被告因違反懲治走私條例案件，經檢察官提起公訴（九十一年度偵字第四二八七
號），本院判決如左︰
    主  文
甲○○無罪。
    理  由
一、公訴意旨略以：被告甲○○係合原中藥有限公司（下稱合原公司）負責人，於民
    國九十一年八月二十一日委由不知情之宜大報關行，以合原公司名義，申報自香
    港進口之大陸黃耆、枸杞子、紅棗等中藥乾品共計六百九十七箱之四十呎貨櫃一
    只（進口報單號碼：ＡＡ＼９１＼４５０４＼０１０４，貨櫃號碼：ＷＨＬＵ0
    000000），貨櫃內除前後排為上開之中藥乾品外，貨櫃中間則夾藏管制進
    口之大陸普洱茶。嗣於同年八月二十三日在基隆市中華貨櫃場，為財政部基隆關
    稅局驗貨課人員開櫃查驗而當場查獲上開貨櫃內夾藏逾公告數額即共計一千一百
    八十八公斤之大陸普洱茶五十八箱，因認被告劉建益所為係違反懲治走私條例第
    十二條、第二條第一項之私運管制物品進口逾公告數額罪嫌。
二、按犯罪事實應依證據認定之，無證據不得推定其犯罪事實；又不能證明被告犯罪
    者，應諭知被告無罪之判決，刑事訴訟法第一百五十四條、第三百零一條第一項
    分別定有明文。而事實之認定，應憑證據，如未發現相當證據或證據不足以證明
    ，自不能以推測或擬制之方法，為裁判基礎（最高法院四十年臺上字第八六號判
    例）。再認定不利於被告之事實，須依積極證據，苟積極證據不足為不利於被告
    事實之認定時，即應為有利於被告之認定，更不必有何有利之證據（最高法院三
    十年上字第八一六號判例）；而所謂「積極證據足以為不利被告事實之認定」係
    指據為訴訟上證明之全盤證據資料，在客觀上已達於通常一般之人均不致於有所
    懷疑，而得確信被告確曾犯罪之程度，若未達到此一程度，而有合理懷疑之存在
    時，即無從為有罪之認定（最高法院七十六年臺上字第四九八六號判例）。
三、公訴人認被告甲○○涉犯懲治走私條例之犯行，係以：前開遭查獲之普洱茶產地
    為大陸地區，總重量為一千一百八十八公斤等節，有基隆關稅局九十二年第00
    000000號處分書影本在卷可稽，是該等普洱茶確屬管制進口物品，且重量
    已逾公告管制數額；雖被告另提出大陸人士「朱延喜」之傳真信函影本二紙，以
    證其所辯係誤裝云云，然該等信函之內容是否屬實，無從究明，其亦無法查報「
    高雄金城」究係何人或何公司，對該等普洱茶係大陸地區何人所出售，有無出貨
    單據等情，更付之如闕，縱該等普洱茶之交易地點在大陸地區，惟該等茶葉數量
    非微，被告一概辯稱無法得知云云，亦與常情有違。再者，該等普洱茶遭查獲時
    ，係以與其他中藥乾品相同之黃色紙箱封裝，且均裝於貨櫃中間部分，並非散於
    貨櫃各處等情，業據證人王進芳結證明確，如該等普洱茶係誤裝所致，何以能在
    無法單憑紙箱外觀辨識內裝貨物情形下，卻能全數集中裝於貨櫃中間部位，顯見
    該等普洱茶係為逃避查驗，方為如此裝填，益證被告上開所辯，無非圖卸之詞，
    不足採信等為其論據。
四、訊據被告劉建益堅決否認有何違反懲治走私條例之犯行，辯稱：「貨物是大陸永
    雄達公司誤裝，因為永雄達是報關出口公司，我本人並未去大陸裝貨，劉聰是我
    在大陸（合原中藥有限公司）請的廠長，他在大陸幫我裝這批中藥黃耆，是在去
    年七月份跟甘肅省醫藥保健公司買黃耆，就這批貨淨重十八噸，分三十公斤裝及
    四十公斤及十八公斤包裝，每斤買十五、十六、十七元人民幣。這批貨在永雄達
    公司進行包裝，當時該公司有很多貨物要出口，並不知道為何會和別人的貨物包
    裝一樣。一般因為怕從內地運來的包裝會壞掉，所以在永雄達公司我有放一批外
    包裝，如果貨要運送回臺灣，永雄達公司會再重新包裝一次，因為當時永雄達接
    的貨，不只我一家，可能摻雜在一起」等語。經查：
  (一)扣案之普洱茶經基隆關稅局認定產地為大陸地區，為行政院公告管制進口物品
      項目，總重量為一千一百八十八公斤，並經沒入處分等節，有基隆關稅局九十
      二年第00000000號處分書影本在卷可稽，核先敘明。
  (二)被告甲○○為合原中藥有限公司負責人，其透過大陸廣州藥材中間商向大陸清
      平市場藥材商購買黃耆一萬六千八百二十六公斤，被告甲○○透過香港申江達
      利公司匯款予大陸廣州藥材中間商，九十一年八間大陸廣州藥材中間商（深圳
      朱延喜）傳真該批黃耆之原始提單給被告甲○○，被告轉將原始提單傳真予王
      進芳（宜大報關行）代辦進口報關事宜，向財政部基隆關稅局申報自香港進口
      大陸產製黃耆一批等情，業據證人王進芳於法務部調查局航業海員調查處之警
      詢時證稱：「合原公司是本公司（宜大報關行）長期客戶，該批黃耆是合原公
      司人員提供相關文件（發票、裝箱單及委任報關書）委託本公司代為向基隆關
      稅局申報自香港進口大陸產製中藥材一批」等語綦詳，並有大陸深圳朱延吉傳
      真函（包括貨物明細及價金已收之傳真函及聲明誤裝普洱茶之傳真函）、深圳
      市永雄達實業有限公司傳真函、台北銀行匯出匯款單、台北銀行匯出匯款證實
      書、出口之傳真函各一份在卷可參，堪可認定被告甲○○確實僅向大陸商人購
      買黃耆一萬六千八百二十六公斤，並未購買大陸產製普洱茶之事實。又被告甲
      ○○於匯款價金後，並未參與任何出口商深圳市永雄達實業有限公司在大陸黃
      耆買賣之分裝及運送過程等情，有海運公司運送證明、中華人民共和國海關出
      口貨物報關單各一份在卷可參；依中華人民共和國海關出口貨物報關單上亦已
      明白載明深圳市永雄達實業有限公司出口黃耆一萬六千八百二十六公斤至香港
      （再由香港轉運至台灣），並無出口普洱茶之記載；再依出口商深圳市永雄達
      實業有限公司之傳真說明函內亦明白記載「由於我司所配合的倉庫作業疏失，
      造成只公司所謂的黃耆有部分摻到其他農產品（二等普洱茶粒）造成黃耆數量
      不足及貴司遭受海關處分，我司甚感歉意，我司也在事情發生後立即改進倉庫
      管理方法，並加強與貴司之聯繫以確認所存放的數量、種類，是否與所採購的
      中藥材相符，今後將不會有類似情事發生」等情，是本案經海關查扣之貨櫃內
      普洱茶，係因出口商深圳市永雄達實業有限公司混淆產品誤為包裝所致。
  (三)綜上研析，被告甲○○既未實際參與貨櫃之分裝及裝載過程，尚不能僅因本件
      扣案普洱茶總重量為一千一百八十八公斤，被告甲○○不知該等普洱茶係由何
      人或何公司所購買，及普洱茶遭查獲時與其他中藥乾品以相同之黃色紙箱封裝
      ，集中於貨櫃中間部分，並非散於貨櫃各處等情，逕行認定被告於貨櫃裝載之
      際即已知悉貨櫃內夾帶普洱茶一節，難以此遽為推定被告主觀上必有私運管制
      物品進口之故意。此外，復查無其他積極證據足認被告確有公訴人所指之犯行
      ，揆諸前揭說明，自應為被告無罪之諭知，以昭審慎。
據上論斷，應依刑事訴訟法第三百零一條第一項，判決如主文。
本案經檢察官李辛茹到庭執行職務。
中      華      民      國    九十二    年      七      月      十      日
                                臺灣基隆地方法院刑事第三庭
                                      法  官    何  怡  穎
右正本證明與原本無異。
對於本件判決如有不服，應於收受送達後十日內，向本院提出上訴書狀，上訴於臺灣
高等法院，並按他造當事人之人數附具繕本。
中      華      民      國    九十二    年      七      月     十四     日


司法院資訊處製作；財團法人民間司法改革基金會備份。
